【裁判字號】    89,台非,214
【裁判日期】    890714
【裁判案由】    違反電信法
【裁判全文】
最高法院刑事判決                                八十九年度台非字第二一四號
    上訴人  最高法院檢察署檢察總長
    被  告  甲○○
右上訴人因被告違反電信法案件，對於台灣高等法院花蓮分院中華民國八十七年十一
月十一日第二審確定判決（八十七年度上訴字第三三三號，起訴案號：台灣台東地方
法院檢察署八十六年度偵字第一五六八號），認為違法，提起非常上訴，本院判決如
左：
    主  文
原審及第一審判決關於違背法令部分均撤銷。
    理  由
非常上訴理由稱：「按判決不適用法則或適用法則不當者，為違背法令，刑事訴訟法
第三百七十八條定有明文。本件原判決以被告甲○○於民國八十六年四月四日九時許
，在台東縣台東市○○路七六○號吉忠通訊器材行，購得空白行動電話手機一具，旋
即委請不知情之吳志忠擅自將其乾姐宋瑞霞向中華電信股份有限公司申請之0000
00000號行動電話之序號及內碼，拷貝於上開空白行動電話手機內，被告隨即持
以與他人通信，取得免付電話費之不法利益等情，因以第一審適用電信法第五十六條
第一項，刑法第三百三十九條第二項、第五十五條，依牽連犯之例，從一重論處被告
意圖為自己不法之利益，以無線方式盜用他人電話設備通信罪刑外，又說明本件無再
適用刑法第二百十六條、第二百十條之餘地，而未予適用，對扣案之電信器材，並依
法諭知沒收之判決，並無不合，予以維持，將被告之上訴駁回，雖非無見。惟查電信
法第五十六條第一項意圖為自己利益或第三人不法之利益，以有線、無線或其他電磁
方式，盜接或盜用他人電信設備通信罪，為刑法第三百三十九條第二項之詐欺得利罪
之特別規定，依特別法優於普通法之法律競合關係，即應擇一適用電信法第五十六條
第一項規定論罪，乃原判決認二者有牽連關係，應依刑法第五十五條從一重處斷云云
，其適用法律自有不當。次查行動電話手機之電子序號及內碼等，係手機製造廠商及
行動電話通信業者方有權製作，將之輸錄於行動電話手機之電腦電磁紀錄內，供行動
電話通信業者之電腦網路交換控制中心比對查核，以決定是否准許該手機使用者通信
之用，合於永續狀態中表示一定用意證明之刑法文書概念，自屬刑法第二百二十條第
二項、第二百十條之準私文書。故茍有盜拷偽造他人行動電話之序號、內碼於自己行
動電話手機內，並持以行使，即已觸犯刑法第二百十六條、第二百二十條第二項、第
二百十條之行使偽造準私文書罪及電信法第五十六條第一項盜用他人電信設備通信罪
，該二罪間，係一行為同時觸犯二罪名，應依想像競合之例，從一重之行使偽造準私
文書罪處斷；本件被告盜拷偽造其乾姐宋瑞霞行動電話之序號及內碼於自己之行動電
話手機內，並持以行使，乃第一審判決認被告除犯電信法第五十六條第一項（刑法第
三百三十九條第二項）之罪外，無刑法第二百十六條、第二百二十條第二項、第二百
十條適用之餘地，而不予適用，原判決不予糾正改判，竟予維持，均有不適用法則之
違法。案經確定，爰依刑事訴訟法第四百四十一條、第四百四十三條提起非常上訴，
以資糾正。」
本院按判決不適用法則或適用不當者，為違背法令，刑事訴訟法第三百七十八條規定
甚明。本件原確定判決事實認定被告甲○○意圖為自己不法之利益，於八十六年四月
四日九時許，利用借住在其乾姐宋瑞霞家中之便，趁宋瑞霞不注意之際，將宋瑞霞所
有置放於房間內000000000號之行動電話，拿至台東縣台東市○○路七六○
號吉忠通訊器材行，另向吳志忠購買易利信行動電話一支後，未經宋瑞霞之同意，即
擅自要求不知情之吳志忠為其拷貝上開號碼（包括序號及內碼）於新購之行動電話上
，再將宋瑞霞所有之行動電話放回原處，而以其所新購盜拷完成之行動電話接收他人
對自己或其乾姐宋瑞霞之通信內容，並藉此而免繳納電信局之行動電話通信月租費得
利，嗣於八十六年五月十二日二十一時四十分許，為警循線查獲，並扣得盜拷之行動
電話一支、充電器一組、變壓器一組、電池一個等情；經原審論斷略稱電信法第五十
六條第一項之盜用他人電信設備通信罪，係八十五年二月五日新修正公布之條文，且
係針對以電信設備通信之規範係屬於特別法，對於電信設備通信之「盜用」並亦已明
列而使構成要件內容完整成為本案之全部法，而普通刑法之偽造文書罪章相與較之則
已僅居於補充之地位，又查刑法對於電信設備通信之「盜用」行為尚無明文規定，故
亦僅為本案之一部法，是現行電信法既已有完整之特別規定，核即無再行適用舊時代
刑法之餘地；故被告被訴之刑法第二百十六條、第二百十條行使偽造之私文書罪，與
其所另犯前揭之電信法第五十六條第一項盜用他人電信設備通信罪，此二罪之間，舊
說雖有主張仍應依牽連犯關係從一重之刑法第二百十六條、第二百十條行使偽造之私
文書罪處斷者，惟依前揭說明，刑法關於本案既屬舊法且僅為普通法而居於補充規定
地位，故本件被告所犯之本案核已應依後法優於前法及特別法優於普通法與全部法優
於一部法之原則，直接適用現行電信法第五十六條第一項盜用他人電信設備通信罪論
處，檢察官起訴行使偽造私文書部分尚有未洽，該部分起訴法條應予變更。原審因依
上開法條及刑法第十一條前段、第五十五條，罰金罰鍰提高標準條例第一條等規定予
以論罪科刑為無不合，而駁回被告在第二審之上訴云云。固非毫無見地。惟本院按行
動電話手機之電子序號及內碼等，係手機製造廠商及行動電話通信業者（中華電信公
司等）方有權或授權他人製作，將之輸錄於行動電話手機之電腦電磁紀錄內，供行動
電話通信業者之電腦網路交換控制中心比對查核，以決定是否准許該手機使用者通信
之用，合於永續狀態中表示一定用意證明之刑法文書概念，屬刑法第二百二十條第二
項、第二百十條之準私文書（按刑法第二條第一項所謂「行為後法律有變更者」，係
指刑罰法律而言。刑法第二百二十條雖於八十六年十月八日增訂第二項規定「錄音、
錄影或電磁紀錄，藉機器或電腦之處理所顯示之聲音、影像或符號，足以為表示其用
意之證明者，亦同。」，係為順應現代化科技之需要，就第一項之原有規定，為補充
定義之規範，俾在法律之適用上更臻於直接而便捷，是以該項法律之增訂，並非刑罰
法律之變更，自毋庸依刑法第二條第一項規定為比較新舊法律之適用，而應依從新原
則，適用上開新法）；又八十五年二月五日修正之電信法第五十六條第一項之罪，係
以意圖為自己或第三人不法之利益，使用有線、無線或其他電磁方式，盜接或盜用他
人電信設備通信者為要件，其處罰詐得免繳電信通信費用之不法利益規定，乃刑法詐
欺得利罪之特別法，依特別法優於普通法之原則，固毋庸再論以刑法詐欺得利罪；然
使用盜拷行動電話手機以盜打通話之行為，依上開說明，除犯本條項之罪外，亦同時
觸犯刑法第二百十六條、第二百二十條第二項、第二百十條之行使偽造準私文書罪，
依原判決認定之事實，其先後數次使用盜打行為所犯上開二罪，均應依連續犯規定各
論以一罪，又其一行為同時觸犯上開二罪名，亦應依刑法第五十五條規定，從較重之
行使偽造準私文書罪處斷（本院八十四年度第九次刑事庭會議決議參照）。原審及第
一審確定判決置被告所犯上開刑法第二百十六條、第二百二十條第二項、第二百十條
之行使偽造準私文書等罪名於不顧，俱有不適用法則之違背法令。案經確定，非常上
訴意旨執以指摘，洵有理由，惟此部分尚非不利於被告，應由本院將原審及第一審判
決關於此違背法令部分撤銷，以資糾正。
據上論結，應依刑事訴訟法第四百四十七條第一項第一款前段，判決如主文。
中      華      民      國    八十九    年      七      月     十四     日
                              最高法院刑事第十庭
                                  審判長法官  曾  有  田
                                        法官  陳  宗  鎮
                                        法官  劉  介  民
                                        法官  魏  新  和
                                        法官  蕭  權  閔
      右正本證明與原本無異
                                              書  記  官
中      華      民      國    八十九    年      七      月     二十     日


司法院資訊處製作；財團法人民間司法改革基金會備份。
